【裁判字號】    95,訴,219
【裁判日期】    950512
【裁判案由】    重傷害等
【裁判全文】
臺灣彰化地方法院刑事判決               95年度訴字第219號
公  訴  人  臺灣彰化地方法院檢察署檢察官
被      告  乙○○
                      號
            丙○○
上  一  人
指定辯護人  劉鴻基律師
上列被告等因重傷害等案件，經檢察官提起公訴（94年度調偵字
第513號），本院判決如下：
    主  文
乙○○傷害人之身體，處拘役伍拾日，如易科罰金，以參佰元折
算壹日。
丙○○傷害人之身體，處有期徒刑伍月，如易科罰金，以參佰元
折算壹日，扣案之武士刀壹把沒收。
    事  實
一、丙○○明知武士刀係槍砲彈藥刀械管制條例第4條第1項第3
    款所稱之刀械，依同法第6條之規定，非經主管機關許可，
    不得持有之，竟於民國87年間某時，在彰化縣彰化市○○路
    夜市，以新台幣900元購入管制刀械武士刀1把後，即無故持
    有之。迄94年5月14日晚間9時30分許，其因不滿當時伊居所
    即彰化縣彰化市○○里○○路○段220巷7號隔壁鄰居乙○○
    於夜間修理機車所發出之聲響，乃前往理論，雙方繼而爆發
    衝突，丙○○即持長型木棍1支（疑似掃把柄，未扣案），
    乙○○亦自住處取出方形鋸子1把，2人乃於門外發生爭吵，
    嗣乙○○丟下方型鋸子欲將丙○○之木棍搶下，且基於傷害
    他人身體之犯意，與丙○○發生扭打，致丙○○因而受有頭
    部外傷併左眉處撕裂傷與瘀傷、左臉處擦傷、左手多處挫傷
    及腫痛等傷害，隨後，丙○○因心有未甘，亦基於傷害他人
    身體之犯意，乃返家取出上揭管制刀械武士刀，乙○○見狀
    亦入屋取出長型鋸子及菜刀各1把防身，然見丙○○持刀衝
    入其住處（無故侵入住宅部分未據告訴），旋走避至住處2
    樓，惟仍於逃避之際，遭丙○○以武士刀砍傷右手臂，致乙○○因而受有左上肢撕裂傷合併開放性傷口（共12乘以5乘
    以5 公分）及多條伸肌腱及肌肉斷裂之傷害。而丙○○見乙○○受傷後，隨即返回上址居所，並將武士刀丟棄於居所後
    方排水溝中，惟仍為據報前往處理之員警扣獲，另自乙○○
    住處前暨2樓樓梯轉角處扣得方型、長型鋸子及菜刀各1把。
二、案經乙○○、丙○○分別訴由彰化縣警察局彰化分局報請臺
    灣彰化地方法院檢察署檢察官偵查起訴。
    理  由
一、本件有關以下所引用之被告以外之人於審判外之言詞或書面
    陳述，依刑事訴訟法第一百五十九條之五之規定，均具有證
    據能力，合先敘明。
二、上開事實，業據被告丙○○於本院審理時坦承不諱，核與告
    訴人即同案被告乙○○指訴之情節相當，並經證人甲○○、
    被告丙○○之子女丁○○、戊○○等證述在卷，且有財團法
    人彰化基督教醫院出具之診斷書、現場暨扣案刀械照片14幀
    等附卷可稽，復有被告丙○○所有之武士刀1把扣案可佐。
    另訊之被告乙○○則矢口否認有何傷害同案被告丙○○之犯
    行，辯稱：丙○○身上之傷勢，係雙方扭打時撞到地上所致
    云云。然查，被告乙○○於警、偵訊中及本院準備程序時，
    均一致坦認曾與同案被告丙○○發生扭打之事實，且於偵查
    中更坦承渠2人係以拳頭互打，並勒住對方脖子等語（見94
    年度偵字第5788號卷第23頁），又據證人甲○○於第2次警
    詢筆錄中曾陳稱：被告乙○○與丙○○是於屋外有拉扯及互
    毆的舉動，伊當時是在一旁喊叫並要2人不要打架等語，徵
    之證人丁○○於警詢中曾證述被告乙○○與丙○○確有互毆
    之情，復於本院審理中證稱於被告丙○○入屋取出武士刀前
    ，丙○○臉上就有受傷等語，另證人戊○○於本院審理中亦
    證稱被告丙○○與乙○○於門口互毆後，於丙○○入屋時曾
    見丙○○眼睛眉毛附近有受傷等語，參酌卷附財團法人彰化
    基督教醫院出具之丙○○診斷書記載，丙○○確受有頭部外
    傷併左眉處撕裂傷與瘀傷、左臉處擦傷、左手多處挫傷及腫
    痛等傷勢，堪信丙○○所受之傷害，乃因伊與被告乙○○於
    扭打、互毆過程中所致，被告乙○○辯稱丙○○身上之傷勢
    ，係雙方扭打時撞到地上所致云云，自不足採信。至證人丁○○於偵查中雖曾證稱被告乙○○係以菜刀刀柄毆打其父丙○○云云，而丙○○另於本院準備程序中陳稱被告乙○○曾
    以鋸子毆打其眉頭云云；然查，丙○○前於警、偵訊中，原
    均指稱被告乙○○係徒手毆打伊等語，並未指訴曾遭被告乙○○以鋸子毆打，況被告乙○○與丙○○於屋外衝突後，雙
    方乃以拳頭互毆乙情，業據證人甲○○證述如前，且證人戊○○於本院審理中並證稱被告乙○○毆打丙○○時，手中並
    未持任何物品等語，再被告乙○○與丙○○於衝突伊始，係
    持方型鋸子乙節，亦迭據雙方闡述甚明，而證人丁○○於警
    詢中原證稱被告乙○○與其父丙○○互毆前原係拿鐵鋸，並
    非菜刀等語，是證人丁○○及被告丙○○上開證詞或指訴，
    容與事實不符，本院自難併為參酌，附此敘明。從而，基上
    所述，本件事證明確，被告等之犯行，均堪以認定，應依法
    論科。
三、按刑法第10條第4項第6款之重傷，係指除去同項第1款至第5
    款之傷害，而於身體或健康有重大不治或難治之傷害者而言
    ，自不包括毀敗一肢以上之機能在內，最高法院25年上字第
    4680號判例、54年臺上字第460號判例可資參照。又刑法第
    10條第4項第4款所稱毀敗一肢以上之機能，係指一肢以上之
    機能完全喪失其效用而言，若臂骨雖經折斷，但醫治結果仍
    能舉動而僅不能照常者，祇可認為減衰機能，要與毀敗全肢
    之機能有別，又毀敗一肢以上之機能，既設有專款規定，則
    傷害四肢之重傷，自以有被毀敗之情形為限，其同條第4項
    第6款所規定其他於身體或健康有重大不治或難治之傷害，
    即不包括傷害四肢在內，最高法院30年上字第445號判例亦
    足資參照。查被告乙○○因受被告丙○○之砍傷，固受有前
    揭犯罪事實欄所載之傷害，且檢察官於偵查中當庭檢驗被告
    乙○○受傷部位，並發現其手指無法張開，僅能維持一定姿
    勢，惟本院經函詢被告乙○○治療醫院即行政院國軍退除役
    官兵輔導委員會台北榮民總醫院，經該院回覆，認被告乙○○於接受肌腱轉移手術後，目前仍在恢復及復健中，有回文
    1紙在卷可憑，按諸常理，被告乙○○右手臂所受之傷害，
    若已達永遠喪失機能之程度，則上開醫院自無須令其再接受
    手術及復健之必要，是依上開醫院回函所指，被告乙○○右
    手功能固無法完全恢復，亦未達毀敗之程度，其所受傷害，
    顯不符於刑法第10條第4項所定之重傷要件。又查，被告丙○○於遭被告乙○○毆傷後，固曾返家取出武士刀1把再衝
    入被告乙○○住處，而被告乙○○見丙○○手持武士刀後，
    亦持長型鋸子及菜刀各1把防身，此據被告乙○○供述甚明
    ，可知雙方曾以所持刀械互為格鬥；再觀之被告乙○○於警
    詢中之供述，伊見被告丙○○追伊，就往2樓方向衝，於伊
    衝上2樓樓梯轉角處進入洗衣間右手要將門關閉時，被告丙○○刀子落在伊右手臂上等語，按雙方既於追逐中，且曾以
    刀械互為格鬥，則被告乙○○是否因與被告丙○○互為格鬥
    之過程，遭被告丙○○砍傷右手臂，自非無可能，是依現有
    卷證，尚不足究明被告丙○○有無重傷被告乙○○之故意；
    況被告丙○○見其砍傷乙○○後，即住手未再攻擊，此亦據
    被告乙○○於警詢中供明，另參照扣案之武士刀，其刀刃長
    度達70.5公分（見卷附彰化縣警察局刀械鑑驗小組之函覆）
    ，且具相當之重量，若被告丙○○果具重傷之故意，則被告
    乙○○右手臂所受之傷害，當不僅為如診斷書所載之12乘以
    5乘以5公分之傷口，從而，被告乙○○事後縱受有前揭所述
    之傷害，亦難遽此推論被告丙○○於傷害之初具有使被告乙○○重傷之故意。
四、是核被告丙○○所為，係犯刑法第277條第1項之普通傷害罪
    ，公訴人認係犯刑法第278條第1項之重傷害罪，容有未洽，
    應予變更；另被告乙○○所為，亦係犯刑法第277條第1項之
    普通傷害罪。次按，被告丙○○所持有之上揭武士刀，刀柄
    長23.5公分，刀刃長70.5公分，乃屬槍砲彈藥刀械管制條例
    所列管之武士刀，此有彰化縣警察局刀械鑑驗小組鑑驗結果
    回函1紙在卷可佐，被告丙○○於無故持有後，復於94年5月
    14日晚間9時30分許，持往隔壁被告乙○○住處，核其所為
    ，另犯槍砲彈藥刀械管制條例第15條第1款之於夜間未經許
    可攜帶刀械罪，公訴人認係犯同條例第14條第3項之未經許
    可持有刀械罪，亦有未洽，本院乃於不妨害事實同一之範圍
    ，變更檢察官所引應適用之法條。又被告丙○○長時間繼續
    持有前揭武士刀之行為，為犯罪行為之繼續，非屬狀態，迄
    94 年5月14日晚間復持之傷害同案被告乙○○，被告丙○○
    所犯上開二罪，乃具方法、結果之牽連關係，應依刑法第55
    條之規定，從一重論以刑法第277條第1項之普通傷害罪處斷
    ，公訴意旨認被告丙○○所犯上開二罪，犯意各別，罪名有
    異，應予分論併罰云云，自有未當。爰審酌被告等之品行、
    犯罪之動機、目的、行使之手段、渠等所受之傷害程度、犯
    罪後之態度，暨犯後迄今均未和解，賠償彼此損害等一切情
    狀，各量處如主文所示之刑，並均諭知易科罰金之折算標準
    ，以示儆懲。扣案之武士刀1把，為屬違禁物，應依刑法第
    38 條第1項第1款宣告沒收；至另扣案之方型、長型鋸子及
    菜刀各1把，雖屬被告乙○○所有，然被告乙○○係徒手與
    被告丙○○發生扭打已如前述，上開刀械，並非被告乙○○
    用以傷害被告丙○○之工具，自無從併為沒收之諭知，併此
    敘明。
據上論斷，應依刑事訴訟法第299條第1項前段、第300條，槍砲
彈藥刀械管制條例第15條第1款、刑法第11條前段、第277條第1
項、第55條、第41條第1項前段、第38條第1項第1款，罰金罰鍰
提高標準條例第1條前段、第2條，判決如主文。
本案經檢察官姚玎霖到庭執行職務。
中    華    民    國    95    年    5     月    12    日
                  刑事第二庭審判長法  官 王義閔
                                  法  官 李雅俐
                                  法  官 鄭舜元
以上正本證明與原本無異。
如不服本判決，應於判決送達後10日內，向本院提出上訴狀（須
附繕本）。
告訴人或被害人對於判決如有不服具備理由請求檢察官上訴者，
其上訴期間之計算係以檢察官收受判決正本之日期為準。
中    華    民    國    95    年    5     月    17     日
                                書記官  詹國立
槍砲彈藥刀械管制條例第15條
未經許可攜帶刀械而有下列情形之一者，處 2 年以下有期徒刑：
一、於夜間犯之者。
二、於車站、埠頭、航空站、公共場所或公眾得出入之場所犯之
    者。
三、結夥犯之者。
中華民國刑法第277條
(普通傷害罪)
傷害人之身體或健康者，處 3 年以下有期徒刑、拘役或 1 千元
以下罰金。
犯前項之罪因而致人於死者，處無期徒刑或 7 年以上有期徒刑；
致重傷者，處3年以上10年以下有期徒刑。


司法院資訊處製作；財團法人民間司法改革基金會備份。
